【裁判字號】    99,交聲,84
【裁判日期】    990226
【裁判案由】    違反道路交通管理處罰條例聲明異議
【裁判全文】
臺灣士林地方法院交通事件裁定          99年度交聲字第84號
原處分機關  交通部公路總局嘉義區監理所
異  議  人
即受處分人  甲○○
上列異議人即受處分人因違反道路交通管理處罰條例案件，對於
交通部公路總局嘉義區監理所於民國98年11月6 日所為之裁決（
嘉監裁字第裁70-AC0000000號），聲明異議，本院裁定如下：
    主  文
異議駁回。
    理  由
一、按「汽車駕駛人，行經有燈光號誌管制之交岔路口闖紅燈者
    ，處新臺幣1800元以上5400元以下罰鍰。」、「汽車駕駛人
    有下列各款所列條款之一者，除依原條款處罰鍰外，並予記
    點：．．．三、有第43條、第53條或第54條情形之一者，各
    記違規點數三點。」，道路交通管理處罰條例第53條第1 項
    、第63條第1項第3款分別定有明文。
二、原處分意旨略以：異議人即受處分人於民國98年9 月24日
    19時51分許駕駛車號8A-0881 號自小客車，行經臺北市○○
    路與重慶北路四段口時，經臺北市政府警察局士林分局交通
    分隊員警舉發「駕車行經有燈光號誌管制之交岔路口闖紅燈
    」之違規，爰依道路交通管理處罰條例第53條第1 項、第63
    條第1 項第3 款（原處分漏記第3 款），裁處異議人新臺幣
    （下同）1,800 元，並記違規點數3 點。
三、聲明異議意旨略稱：當時在異議人之車輛左側車道之前方有
    一部車號1912-SS 之道路施工車輛正在施工，且當時屬下班
    時間，車流量大，異議人已行車至號誌燈下方，視線受該施
    工車輛遮蔽，只能隨前方壅塞車流緩步前進，當號誌變換為
    紅燈時，異議人車輛已逾停止線，故僅能選擇加速駛離，並
    無闖紅燈之故意，原處分未慮及行政罰僅罰故意，不及過失
    之原則，顯有不當，爰聲明異議，請求撤銷原處分等語。
四、經查：
  (一)本件舉發異議人上開違規之員警共提供2 幀採證照片，第1
    幀係異議人車輛在路口號誌已顯示紅燈後2 點1 秒之時，車
    輛後輪前緣以後之車身仍在停止線後方，第2 幀則係異議人
    車輛在在路口號誌已顯示紅燈後3 點1 秒之時，繼續前駛至
    全部車身已完全超越停止線，有該2 幀照片及本院公務電話
    紀錄1 份在卷可稽（見本院卷第5 、19頁），異議人雖辯以
    在燈號轉換為紅燈時，其車身已逾越停止線云云，惟亦稱當
    時車流眾多，其車速緩慢，而依上開第2 幀照片及公務電話
    紀錄所示，當時異議人車速為17公里，即每秒前進約4.7 公
    尺，又觀之上開第1 幀照片，其車輛在紅燈已亮起2 點1 秒
    後，仍僅有前約5 分之4 之車身超越停止線，依一般自小客
    車平均車身長度約4.5 公尺反推核算，該車車頭在紅燈甫亮
    起時，應仍在停止線後方約6.27公尺處，是異議人上開辯稱
    紅燈亮起時其車輛已超越停止線云云，洵不足採，堪認其確
    有上開闖越紅燈之違規事實無疑。
  (二)異議人雖另辯稱其係因視線受一旁施工車輛遮住，未立即注
    意到燈號，並無闖越紅燈之故意，行政罰亦不罰過失云云，
    惟按人民違反法律上之義務而應受行政罰之行為，法律無特
    別規定時，雖不以出於故意為必要，仍須以過失為其責任條
    件。但應受行政罰之行為，僅須違反禁止規定或作為義務，
    而不以發生損害或危險為其要件者，推定為有過失，於行為
    人不能舉證證明自己無過失時，即應受處罰，司法院大法官
    會議釋字第275 號決議亦著有明文。本件觀之上開採證照片
    ，異議人車輛左側雖停有一部施工車輛，惟該車之車身高度
    僅及於路旁紅綠燈號誌高度之一半，並未擋住該號誌，是該
    車縱對異議人之視線稍有影響，亦不致於使異議人完全無法
    看到該號誌，異議人復未舉證證明其對所謂未注意到燈號已
    變紅燈乙節，自身全無過失，參照上開說明，自仍推定其有
    過失，而應受罰無疑。
  (三)綜上，異議人上開所辯，尚難置採，堪認異議人確有本案之
    違規事實無疑，原處分機關依據道路交通管理處罰條例第53
    條第1 項、第63條第1 項第3 款規定，裁處異議人1 千8 百
    元罰鍰，並記違規點數3 點，核無違誤，本件聲明異議核無
    理由，應予駁回。
據上論斷，依道路交通案件處理辦法第19條，裁定如主文。
中    華    民    國    99    年    2    月    26     日
                    交通法庭法  官  黃珮茹
以上正本證明與原本無異。
如不服本裁定應於送達後5日內向本院提出抗告狀。
                            書記官  張馨尹
中    華    民    國    99    年    2    月    26     日

司法院資訊處製作；財團法人民間司法改革基金會備份。
